臺灣雲林地方法院刑事判決　　　　　　　　　　　　　九十二年度簡上字第八七號
　　上　訴　人
　　即　被　告　辛○○
右列被告因竊佔案件，不服本院虎尾簡易庭九十二年度虎簡字第一九五號中華民國九
十二年六月十二日第一審簡易判決（起訴案號：九十二年偵緝字第八五號），提起上
訴，並經檢察官當庭擴張事實，本院管轄第二審之合議庭認應依通常訴訟程序審理，
逕為第一審判決如左︰
    主  文
原判決撤銷。
辛○○意圖為自己不法之利益，而竊佔他人之不動產，處有期徒刑壹年。
    事  實
一、緣雲林縣西螺段第四五地號土地，為雲林縣西螺鎮鎮公所所有，同地段第四五之
    一、四六之十五地號土地，為國有而交由雲林縣西螺鎮公所管理，及同地段第八
    四之十號土地，為廖本農、廖本懷、張程韻如、程韻華、程芷香、程苑香、甲○○、己○○、庚○○等人所共有，辛○○竟意圖為自己不法之利益，自民國九十
    一年六月間某日起，陸續將其個人日常用品、床組、熱水鍋爐、木箱、桶子、塑
    膠管等雜物，置於上開土地內如附件所示上開地點編號Ｃ、Ｄ、Ｅ、Ｆ、Ｇ、Ｈ
    、Ｉ等處，共計六０．五平方公尺，而竊佔之。嗣為雲林縣西螺鎮公所發覺，並
    於九十一年九月十九日勸離，辛○○仍拒不搬遷，因而報警查獲。
二、案經雲林縣西螺鎮公所財政課公產主辦人戊○○告發由雲林縣警察局西螺分局報
    請臺灣雲林地方法院檢察署檢察官偵查後聲請簡易判決處刑，經蒞庭檢察官當庭
    擴張事實。
    理  由
一、訊據被告辛○○矢口否認有何上揭犯行，並辯稱：伊沒有竊佔，沒有置私人物品
    在該土地內，也沒有住那邊，那些東西是之前軍方所留下的，伊只是在那邊整理
    草，是要維護那裡的設施，維護那土地上部隊的地上物，因為之前那邊有在挖土
    ，縣政府要拆那些設備，而軍方不知道，伊就阻止他們去破壞那些設備，要他們
    拿出證據云云。經查：
  (一)本件坐落雲林縣西螺段第四五地號土地，為雲林縣西螺鎮鎮公所所有，業於四十
    五年六月二十一日以四十五年六月二十一日西螺字第二五號登記完畢，有卷附土
    地所有權狀一紙可憑（見警卷第三頁）。而另系爭雲林縣西螺段第四五之一、四
    六之十五地號土地，為國有並交由雲林縣西螺鎮公所於八十七年十二月二十七日
    接管，同地段第八四之十號土地，係廖本農、廖本懷、張程韻如、程韻華、程芷
    香、程苑香、甲○○、己○○、庚○○等人所共有，復有卷附之土地登記謄本可
    參（見本院卷第一二四頁至第一二八頁），是如附件所示日常用品、床組、熱水
    鍋爐、木箱、桶子、塑膠管等雜物所堆置之上開土地，顯非軍事單位所有或其管
    理之土地，堪認明確。
  (二)而如附件所示土地上之堆置物，經本院於九十三年二月十九日至現場履勘，其上
    堆置物品為日常用品、床組、熱水鍋爐、木箱、桶子、塑膠管等雜物，有刑事勘
    驗筆錄、現場照片十二幀（見本院卷第八一頁至第八六頁），及公訴人提出之現
    場草圖及照片十三幀（見本院卷第九三頁至第一００頁）足參，暨卷附之雲林縣
    西螺地政事務所九十三年三月十日雲西地二字第０九三０００一四九四號函所附
    之複丈成果圖、九十三年三月二十九日雲西地二字第０九三０００一六九八號函
    所附使用現況複丈圖各一件可憑（見本院卷第一０二、一０三、一０六、一０七
    頁），其上之堆置物，均為日常用品等物，甚難窺知該堆置物係軍事單位之設施
    ，被告辯稱：那些東西係軍方留下的，伊要維護那裡的設施，維護那土地上部隊
    的地上物云云，顯屬無據。
  (三)又證人戊○○於偵查時證稱：大概九十一年六月間就開始發現被告在該處，九十
    一年九月十九日伊有叫他走，他不走，並說是之前國防部委託他管理的，該處目
    前還有被告的東西；軍隊七十五年撤走之後就再也沒有來過了，而且該處房舍還
    曾做過西螺鎮的托兒所等語（見偵查卷第十頁、第十一頁）及證人丁○○於偵查
    時結證稱：該處某一時間曾做過西螺鎮的托兒所等語（見偵查卷第十二頁），互
    參觀之，再佐以上述坐落雲林縣西螺段第四五、四五之一、四六之十五地號地號
    之土地所有權狀及土地登記謄本，益徵系爭土地並非軍方管理或使用中，被告辯
    稱：那些東西係軍方留下的，伊要維護那裡的設施云云，殊屬無據。
  (四)再者，證人乙○○於本院審理時結證稱：那天法官與檢察官有到伊住附近的土地
    上去看那土地上的東西是何人放的，那時候伊在場，照片上的水管、電線、水桶
    等東西全部是他放的，他就是啞巴的兒子，啞巴的兒子就是剛剛庭上的那個人（
    指被告），因為伊就住在旁邊，有看到他拿破銅爛鐵，亂七八糟的東西，有時他
    只是拿東西放在那裡，他沒有住那邊，有東西放在那裡，他把東西堆在那裡約有
    三、四年了，他是每天拿一點東西到那邊去堆，伊住的地方是在堆放東西地方的
    旁邊，伊有好幾次在晚上會看到他拿東西來丟等語（見本院卷第一四五頁至第一
    四七頁），及證人戊○○於本院審理時結證稱：伊是九十一年九月十九日會同政
    風室主任丁○○及警員到現場去看，伊到現場有遇到被告，西螺分局警卷內照片
    是丁○○、伊、被告及警員，伊要叫他叔叔，是遠房叔叔，按祖譜他為伊長輩，
    而伊是辦理西螺鎮公所土地的承辦人，伊有請他弟弟轉告他，請他將東西搬離，
    但他置之不理，伊也沒有辦法，西螺鎮公所沒有同意或授權被告使用公所接管之
    土地或房舍等話（見本院卷第一四七頁反面、第一四八頁反面），又證人甲○○
    於本院審理時結證稱：西螺鎮○○段八四之十地號土地，伊持有五分之一，伊沒
    有授權或同意別人在西螺鎮○○段八四之十地號土地上堆放東西，伊不認識被告
    辛○○，亦沒有見過等語（見本院卷第一五０頁）；己○○於本院審理時結證稱
    ：西螺鎮○○段八四之十地號，是伊於七十八年十二月十六日因為分割繼承登記
    ，而持有十分之一之持分，伊沒有授權或同意別人在西螺鎮○○段八四之十地號
    土地上堆放東西，不認識被告辛○○，以前沒有見過被告辛○○等語（見本院卷
    第一五一頁），互參觀之，足知被告確實未經系爭土地上所有權人、管理人之同
    意或授權而使用該土地，並在其上堆置水管、電線、水桶等雜物，應堪認定。被
    告辯稱：伊沒有竊佔，沒有置私人物品在其內云云，顯不足採。
二、從而，被告所辯不足採信。核被告辛○○所為，係犯刑法第三百二十條第二項之
    竊佔罪，應處以同條第一項之刑，被告陸續堆置其個人日常用品、床組、熱水鍋
    爐、木箱、桶子、塑膠管等行為，係同時同地、密切接近之時地實施，侵害同一
    之法益，各行為之獨立性極為薄弱，依一般社會健全觀念，在時間差距上，難以
    強行分開，在刑法評價上，視為數個舉動之接續施行，為包括之一行為予以評價
    ，為接續犯。又公訴人聲請簡易判決處刑之竊佔標的範圍，僅係坐落於雲林縣西
    螺段四十五地號，然經本院現場履勘後，檢察官擴張該竊佔標的範圍，為雲林縣
    西螺段第四五、四五之一、四六之十五、八四之十等地號，顯係擴張犯罪事實，
    惟該擴張事實部分與起訴事實部分為同一犯罪事實，本院自應併予審理。
三、原審判決之論罪科刑固非無見，惟未及審酌上開擴張犯罪事實部分，致對該部分
    犯罪事實未予審判，是有違誤，自應由本院第二審合議庭撤銷改判。爰審酌被告
    智識程度、竊佔他人堆置物品供自己使用，猶一再辯稱係為維護軍方設施，其犯
    罪後態度不佳等一切情狀，量處如主文所示之刑，以資儆懲。
四、本案既於審理後，足認檢察官之聲請簡易判決處刑顯不適當，具有刑事訴訟法第
    四百五十一條之一第四項但書所列不得以簡易判決處刑情形之一，依同法第四百
    五十二條規定應適用通常程序審判之。又對於簡易判決之上訴，準用刑事訴訟法
    第三編第一章及第二章之規定，管轄第二審之地方法院合議庭受理簡易判決上訴
    案件，應依通常程序審理，其認案件有刑事訴訟法第四百五十二條之情形者，應
    撤銷原判決，逕依通常程序為第一審判決，法院辦理刑事訴訟簡易案件應行注意
    事項第十四項設有明文。故本件應由本院逕依通常程序為第一審判決，併此敘明
    。
據上論斷，應依刑事訴訟法第四百五十五條之一第三項、第四百五十二條、第三百六
十九條第一項前段、第三百六十四條、第二百九十九條第一項前段，刑法第三百二十
條第二項、第一項，罰金罰鍰提高標準條例第一條前段，判決如主文。
本案經檢察官丙○○到庭執行職務。
中　　　華　　　民　　　國　　　九十三　　　年　　五　　月　　二十七　　日
                                         臺灣雲林地方法院刑事第四庭
                                             審判長法  官
                                                   法　官
                                                   法  官
右正本證明與原本無異。
如不服本判決，應於送達後十日內，向本院提出上訴狀。（須附繕本）
                                             書記官
中　　　華　　　民　　　國　　　九十三　　　年　　五　　月　　      　　日
附錄論罪法條
刑法第三百二十條
 (普通竊盜罪、竊佔罪)
意圖為自己或第三人不法之所有，而竊取他人之動產者，為竊盜罪，處五年以下有期
徒刑、拘役或五百元以下罰金。
意圖為自己或第三人不法之利益，而竊佔他人之不動產者，依前項之規定處斷。
前二項之未遂犯罰之。
